臺灣臺中地方法院刑事判決             100年度訴字第2853號
公  訴  人  臺灣臺中地方法院檢察署檢察官
被      告  陳仕融
上列被告因違反毒品危害防制條例案件，經檢察官提起公訴（10
0 年度毒偵字第2335號），被告於準備程序中就被訴事實為有罪
之陳述，經告以簡式審判之旨，並聽取意見後，經本院合議庭裁
定由受命法官獨任行簡式審判程序，本院判決如下：
    主    文
陳仕融施用第二級毒品，累犯，處有期徒刑月。又施用第一級
毒品，累犯，處有期徒刑捌月。應執行有期徒刑玖月。
    犯罪事實
一、陳仕融前於民國97年間因施用毒品案件，經本院裁定送觀察
    、勒戒後，認無繼續施用毒品傾向，於98年3 月18日執行完
    畢出所，並由臺灣臺中地方法院檢察署檢察官以97年度毒偵
    字第5517、5882號為不起訴處分確定；又於上開觀察、勒戒
    執行完畢釋放後5 年內之99年間，因施用第一級毒品案件，
    經本院以99年度訴字第936 號判決判處有期徒刑6 月確定，
    並於同年11月17日易科罰金執行完畢。詎猶不知悔改，基於
    施用第二級毒品甲基安非他命之犯意，於100 年5 月23日中
    午12時許，在臺中港西碼頭某廁所內，以將甲基安非他命置
    入玻璃球吸食器內，自下點火燒烤產生煙霧後吸食之方式，
    施用第二級毒品甲基安非他命1 次；又基於施用第一級毒品
    海洛因之犯意，於同日下午5 時許，在前開廁所內，以將海
    洛因摻入香菸點燃吸食之方式，施用第一級毒品海洛因1 次
    。嗣於同年月26日下午5 時45分許，因另案通緝，為警在臺
    中市梧棲區○○○街118 號前查獲；陳仕融於有偵查犯罪職
    權之臺中市政府警察局保安大隊第二中隊員警知悉其犯罪前
    ，即主動供承其有施用第二級毒品甲基安非他命之犯行，自
    首而接受裁判，並同意員警採集其尿液送驗，檢驗結果呈安
    非他命、甲基安非他命、可待因、嗎啡陽性反應，而查悉上
    情。
二、案經臺中市政府警察局清水分局報告臺灣臺中地方法院檢察
    署檢察官偵查起訴。
    理    由
一、按除被告所犯為死刑、無期徒刑、最輕本刑為3 年以上有期
    徒刑之罪或高等法院管轄第1 審案件者外，於第273 條第1
    項程序進行中，被告先就被訴事實為有罪之陳述時，審判長
    得告知被告簡式審判程序之旨，並聽取當事人、代理人、辯
    護人及輔佐人之意見後，裁定進行簡式審判程序；除簡式審
    判程序、簡易程序及第376 條第1 款、第2 款所列之罪之案
    件外，第1 審應行合議審判，刑事訴訟法第273 條之1 第1
    項、第284 條之1 分別定有明文。本件被告陳仕融均係涉死
    刑、無期徒刑、最輕本刑為3 年以上有期徒刑之罪或高等法
    院管轄第1 審案件以外之罪，並於本院行準備程序時就被訴
    事實為有罪之陳述，本院合議庭依前揭規定，經評議結果，
    裁定改由受命法官獨任行簡式審判程序進行審理，是本件之
    證據調查，依刑事訴訟法第273 條之2 規定，不受同法第15
    9 條第1 項、第161 條之2 、第161 條之3 、第163 條之1
    及第164 條至第170 條規定之限制，合先敘明。
二、上開犯罪事實，業據被告陳仕融迭於警詢、偵查、本院準備
    程序及審理時坦承不諱，且被告經警採集其尿液送驗結果，
    確呈安非他命、甲基安非他命、可待因、嗎啡陽性反應，此
    有臺中市政府警察局保安大隊委託尿液代號、真實姓名對照
    表及詮昕科技股份有限公司於100 年6 月10日所出具之濫用
    藥物尿液檢驗報告各1 份附卷可稽。足認被告之任意性自白
    與事實相符，堪以採信。本案事證明確，被告上開犯行均堪
    認定。又被告上開犯行，均係於觀察、勒戒執行完畢釋放後
    5 年內再犯，與毒品危害防制條例第20條第3 項所規定5 年
    後再犯之情形有別，自應逕行追訴。是本案仍應予依法論科
    。
三、核被告所為，分別係犯毒品危害防制條例第10條第2 項之施
    用第二級毒品罪及同條例第1 項之施用第一級毒品罪。被告
    持有第一、二級毒品進而施用，其持有第一、二級毒品之低
    度行為，分別為其施用第一、二級毒品之高度行為吸收，不
    另論罪。被告所犯施用第二級毒品及施用第一級毒品之犯行
    ，犯意各別，應予分論併罰。又被告前於99年間，因施用第
    一級毒品案件，經本院以99年度訴字第936 號判決判處有期
    徒刑6 月確定，甫於同年11月17日易科罰金執行完畢等情，
    有臺灣高等法院被告前案紀錄表附卷可稽，其於有期徒刑執
    行完畢後，5 年內故意再犯本件有期徒刑以上之罪，皆為累
    犯，均應依刑法第47條第1 項之規定加重其刑。另按刑法第
    62條所謂發覺，固非以有偵查犯罪權之機關或人員確知其人
    犯罪無誤為必要，而於對其發生嫌疑時，即得謂為已發覺；
    但此項對犯人之嫌疑，仍須有確切之根據得為合理之可疑者
    ，始足當之，若單純主觀上之懷疑，要不得謂已發生嫌疑（
    最高法院72年臺上字第641 號判例意旨參照）；又按刑法第
    62條之所謂發覺，係指有偵查犯罪職權之公務員已知悉犯罪
    事實與犯罪之人而言，而所謂知悉，固不以確知其為犯罪之
    人為必要，但必其犯罪事實，確實存在，且為該管公務員所
    確知，始屬相當。如犯罪事實並不存在而懷疑其已發生，或
    雖已發生，而為該管公務員所不知，僅係推測其已發生而與
    事實巧合，均與已發覺之情形有別（最高法院75年臺上字第
    1634號判例意旨參照）。查本件被告係因另案通緝，而為警
    於前揭時、地查獲，查獲時並未扣得任何毒品或吸食工具，
    經員警將其帶回詢問，因其係違反毒品危害防制條例案件而
    遭通緝，承辦員警乃詢問其最近是否有施用毒品，被告遂自
    動坦承其有於100 年5 月23日中午12時許，在前揭廁所內施
    用甲基安非他命，並自願配合採尿送驗等情，有承辦員警林
    耀章、賴雲光、陳天時之職務報告1 份在卷可佐（本院卷第
    13頁），是被告雖係因另案違反毒品危害防制條例案件遭通
    緝而為警逮捕，惟尚難因此而認被告向承辦員警供承其本件
    施用第二級毒品甲基安非他命之犯行前，有偵查犯罪職權之
    警員，客觀上有何確切根據足以懷疑其有施用第二級毒品甲
    基安非他命之犯行，依前揭最高法院判例意旨，自與刑法第
    62條所稱之發覺有別，本院審酌當時情狀，認就被告主動供
    承施用第二級毒品甲基安非他命部分，與自首要件相符，爰
    依刑法第62條前段規定，就被告施用第二級毒品之犯行予以
    減輕其刑，並依法先加後減之。至被告前揭施用第一級毒品
    之犯行，被告並未於為警逮捕時或警詢時主動供出，而係員
    警採集其尿液送驗後，地檢署檢察事務官詢問時，始坦承其
    有本件施用第一級毒品海洛因之犯行等情，有警詢筆錄及10
    0 年7 月26日檢察事務官詢問筆錄附卷可考，自不符合刑法
    第62條前段得減輕其刑之規定，爰不予以減刑，併此敘明。
    爰審酌被告前有違反毒品危害防制條例、妨害自由、傷害等
    多項前科，有臺灣高等法院被告前案紀錄表在卷可佐，素行
    非佳，前已有因施用毒品，遭法院裁定觀察、勒戒之紀錄，
    竟仍不知禁絕遠離毒品，既戕害自己身體健康，亦間接危害
    社會安全，惟能坦承犯行，態度尚可，暨審酌被告高職肄業
    之智識程度、經濟狀況勉持（見警卷第1 頁被告警詢筆錄受
    詢問人資料欄）等一切情狀，分別量處如主文所示之刑，並
    定其應執行之刑。
四、又按司法院院字第2707號解釋認為得易科罰金之罪與不得易
    科罰金之罪，因併合處罰之結果，不得易科罰金，故於諭知
    判決時，無庸為易科折算標準之記載。釋字第144 號解釋進
    而宣示「數罪併罰中之1 罪，依刑法規定得易科罰金，若因
    與不得易科之他罪併合處罰結果而不得易科罰金時，原可易
    科部分所處之刑，自亦無庸為易科折算標準之記載。」係考
    量得易科罰金之罪與不得易科罰金之罪併合處罰，犯罪行為
    人因不得易科罰金之罪，本有受自由刑矯正之必要，而對犯
    罪行為人施以自由刑較能達到矯正犯罪之目的，故而認為得
    易科罰金之罪，如與不得易科罰金之罪併合處罰時，不許其
    易科罰金。上開解釋旨在藉由自由刑之執行矯正犯罪，目的
    洵屬正當，亦未選擇非必要而較嚴厲之刑罰手段，與數罪併
    罰定應執行刑制度之本旨無違，亦與憲法第23條規定之比例
    原則尚無牴觸，並無變更之必要。至釋字第366 號、第662
    號解釋乃法院宣告數罪併罰，且該數宣告刑均得易科罰金，
    而定應執行之刑逾6 個月時，仍否准予得易科罰金之情形所
    為之解釋。如各罪中，有不得易科罰金者，即非上述2 號解
    釋之範圍，而無上述2 號解釋意旨之適用（司法院大法官會
    議釋字第679 號解釋理由書要旨參照）。查本件被告所犯施
    用第二級毒品罪，雖經本院量處6 月以下有期徒刑，然被告
    所犯本件施用第一級毒品罪，既經本院量處有期徒刑8 月，
    不得易科罰金，則依前開說明，就本件被告所犯施用第二級
    毒品罪部分及定應執行刑部分，均不得諭知易科罰金，併此
    敘明。
據上論斷，應依刑事訴訟法第273 條之1 第1 項、第299 條第1
項前段，毒品危害防制條例第10條第1 項、第2 項，刑法第11條
前段、第47條第1 項、第62條前段、第51條第5 款，判決如主文
。
本案經檢察官陳永豐到庭執行職務。
中    華    民    國   100    年    11    月    30    日
                  刑事第五庭    法  官  張瑋珍
以上正本證明與原本無異。
如不服本判決應於收受送達後10日內向本院提出上訴書狀，並應
敘述具體理由；其未敘述上訴理由者，應於上訴期間屆滿後20日
內向本院補提理由書（均須按他造當事人之人數附繕本）「切勿
逕送上級法院」。
                                書記官  王嘉麒
中    華    民    國   100    年    11    月    30    日
附錄本案論罪科刑法條全文：
毒品危害防制條例第10條
施用第一級毒品者，處 6 月以上 5 年以下有期徒刑。
施用第二級毒品者，處 3 年以下有期徒刑。